臺灣高等法院臺中分院刑事裁定
110年度抗字第711號
抗  告  人  
即  聲請人  常新汝



上列抗告人即聲請人因交付法庭錄音光碟案件，不服臺灣臺中地
方法院中華民國110年5月11日裁定（110年度聲字第1763號），
提起抗告，本院裁定如下：
    主  文
抗告駁回。
    理  由
一、抗告意旨略以：抗告人即聲請人甲○○ （下稱抗告人）聲請
    交付法庭錄音光碟（臺灣臺中地方法院110年度訴字第59號
    案件於民國110年3月18日開庭內容錄音檔），主張110年3月
    18日該案開庭時，被告王怡蘋陳述監所主任管理不當，導致
    放任霸凌抗告人，抗告人當天懇請審判長如實記載，莫遺漏
    字句，以維權益保障。
二、按法院組織法第90條之1第1項規定：「當事人及依法得聲請
    閱覽卷宗之人，因主張或維護其法律上利益，得於開庭翌曰
    起至裁判確定後6個月内，繳納費用聲請法院許可交付法庭
    錄音或錄影内容。但經判處死刑、無期徒刑或10年以上有期
    徒刑之案件，得於裁判確定後2年内聲請。」；又法庭錄音
    錄影及其利用保存辦法第8條第1項、第2項規定：「當事人
    及依法得聲請閱覽卷宗之人，因主張或維護其法律上利益，
    聲請交付法庭錄音或錄影内容時，應敘明理由，由法院為許
    可與否之裁定。法院受理前項聲請，如認符合聲請人要件，
    並在聲請期間内提出，且就所主張或維護法律上之利益已敘
    明者，除法令另有排除規定外，應予許可。」是當事人及依
    法得聲請閱覽卷宗之人，若因主張或維護其法律上利益，且
    無法令規定得不予許可或限制聲請閱覽、抄錄或攝影卷内文
    書之情形者，得於開庭翌日起至裁判確定後6個月内，繳納
    費用聲請法院許可交付法庭錄音或錄影内容，以維其訴訟權
    益。反之，如非「當事人及依法得聲請閱覽卷宗之人」，自
    不得依據前揭規定聲請法院許可交付法庭錄音内容。
三、依照上述規定及說明，得聲請法院許可交付法庭錄音光碟之
    主體僅限於「當事人」及「依法得聲請閱覽卷宗之人」。按
    刑事訴訟法所稱「當事人」者，謂檢察官、自訴人及被告，
    同法第3條定有明文，並不包括「告訴人」。次按辯護人於
    審判中得檢閱卷宗及證物並得抄錄、重製或攝影；被告於審
    判中經法院許可者，得在確保卷宗及證物安全之前提下檢閱
    之，刑事訴訟法第33條第1項、第3項定有明文。且被告或自
    訴人之代理人、具有律師身分之告訴代理人、沒收程序參與
    人之代理人者準用前揭第33條第1項規定，再審聲請權人於
    聲請再審之情形準用前揭第33條規定，刑事訴訟法第38條、
    第271條之1、第455條之21、第429條之1亦有明定。又訴訟
    參與人（參與本案訴訟之犯罪被害人）之代理人於審判中得
    檢閱卷宗及證物並得抄錄、重製或攝影。但代理人為非律師
    者，於審判中對於卷宗及證物不得檢閱、抄錄、重製或攝影
    ，刑事訴訟法第455條之42第1項定有明文。是以得依上開規
    定檢閱卷宗者，限於辯護人、被告、被告或自訴人之代理人
    、以律師為告訴代理人、沒收程序參與人之代理人、再審聲
    請權人及以律師為訴訟參與人之代理人者，並不及於「告訴
    人本人」。
四、經查：
  ㈠抗告人係原審法院110年度訴字第59號傷害等案件之告訴人，
    有該案刑事判決在卷可參（見原審法院110年度聲字第1763
    號卷第25至28頁），依上述規定及說明，抗告人並非上開傷
    害案件之「當事人」，且刑事訴訟法並無告訴人得聲請閱覽
    卷宗之準用規定，足認抗告人亦非「依法得聲請閱覽卷宗之
    人」，自無依法院組織法第90條之1第1項聲請原審法院交付
    系爭光碟之權。
  ㈡抗告人雖以維護權益為由提起抗告，然法庭錄音乃法庭活動
    之紀錄，載有所有參與法庭活動者之資訊，除了被告以外尚
    包括其他人之個人資訊，是則法庭錄音內容之交付，亦涉及
    法庭公開與個人資訊保護等重要權益之衡平，尚非逕源於憲
    法保障之訴訟權，規範於法院組織法第90條之1，其第1項明
    定當事人及依法得聲請閱覽卷宗之人，因主張或維護其法律
    上利益，得於開庭後相當期間內，繳納費用聲請法院許可交
    付法庭錄音或錄影內容；又錄音（錄影）內容須儲存於一定
    載體，非必然隨案件卷證保存，且現行以數位檔儲存之特性
    ，複製容易、流通迅速，為避免交付後非正當目的之使用，
    於該法第90條之2至90條之4暨其授權所定之辦法另訂有保存
    、管理之規範，是就法庭錄音內容交付之聲請，應依循法院
    組織法第90條之1之相關規定（最高法院108年度台抗字第15
    88號裁定意旨參照）。準此，法院受理交付法庭錄音內容之
    聲請案件，即應依上開規定審查聲請人是否適格、聲請已否
    逾期、聲請交付之標的是否為「法庭錄音或錄影內容」，以
    及聲請所為之「釋明」，是否符合「主張、維護法律上利益
    」等要件。而本件抗告人既非上開案件之「當事人」或「依
    法得聲請閱覽卷宗之人」，自非適格之聲請人，已如前述，
    原審裁定駁回抗告人交付法庭錄音光碟之聲請，並無違誤，
    抗告人以前詞指摘原審裁定不當，其抗告為無理由，應予駁
    回。
五、據上論斷，應依刑事訴訟法第412條，裁定如主文。 
中　　華　　民　　國　　110 　年　　6 　　月　　11　　日
              刑事第十一庭　審判長法　官　張意聰
                                  法　官　周瑞芬
                                  法　官　陳慧珊
以上正本證明與原本無異。
不得再抗告。
                                  書記官  李淑芬
　　　　　　　　　　　　　　　　　
中　　華　　民　　國　　110 　年　　6 　　月　　15　　日